【裁判字號】    89,家訴,42
【裁判日期】    890630
【裁判案由】    請求確認親子女
【裁判全文】
臺灣板橋地方法院民事判決  八十九年度家訴字第四十二號
    原      告    甲○○
    被      告    黃芩芳
    兼法定代理人  乙○○
右當事人間請求確認親生子女事件，本院判決如左：
    主      文
原告之訴駁回。
訴訟費用由原告負擔。
    事實及理由
一、按原告之訴，依其所訴事實，在法律上顯無理由者，法院得不經言詞辯論，逕以
    判決駁回之，民事訴訟法第二百四十九條第二項定有明文。次按稱婚生子女者，
    謂由婚姻關係受胎而生之子女。續按妻之受胎，係在婚姻關係存續中者，推定其
    所生子女為婚生子女。民法第一千零六十一條、第一千零六十三條第一項亦分別
    規定甚明。是妻之受胎係在婚姻關係存續中者，民法第一千零六十三條第一項，
    推定其得依同條第二項之規定以訴否認之，如夫未提起否認之訴（註：現行民法
    妻亦可提起），或雖提起而未受有勝訴之確定判決，則該子女在法律上不能不認
    為夫之婚生子女，無論何人，皆不得為反對之主張，亦為最高法院二十三年上字
    第三四七三號判例闡釋甚明（最高法院七十五年臺上字第二０七一號判例亦同此
    旨）。上開規定，旨在早日確定法律上之親子關係，期保護婚生子女之地位。
二、本件原告起訴主張：原告於民國七十九年八月十一日與訴外人即其配偶鄭俊明結
    婚，並同住於屏東縣高樹鄉南華村九鄰大同巷十七號，婚後鄭俊明長期對原告施
    以家庭暴力，原告遂於八十一年三月間離開上揭同居住址，迄今未再與鄭俊明共
    同生活；嗣於八十二年一月間，原告結識被告乙○○，並進而發生性行為，於八
    十三年三月八日產下一女黃芩芳，惟因當時原告與乙○○均尚各有婚姻關係，致
    未向戶政機關申報黃芩芳出生登記，現因黃芩芳已屆就學年齡，而鄭俊明已於八
    十七年七月十一日意外身故，為確認黃芩芳為原告與乙○○之親生女云云，為此
    提起本件訴訟，並提出長庚醫院親子鑑定報告、出生證明書及戶籍謄本各一件為
    證。
三、經核原告所提出之戶籍謄本，原告與訴外人鄭俊明於七十九年八月十一日結婚，
    直至八十七年七月十一日鄭俊明亡故時，兩造婚姻關係仍存，再核原告所提之出
    生證明書，被告黃芩芳係於八十三年三月八日出生，則自其出生日回溯第一百八
    十一日起至第三百零二日止即原告之受胎期間，均在原告與鄭俊明婚姻期間存續
    中，依民法第一千零六十三條第一項之規定，黃芩芳推定為鄭俊明之婚生子女，
    在原告或鄭俊明未提起否認子女之訴而獲得勝訴判決前，任何人皆不得為反對之
    主張，是原告逕而提起本件訴訟，請求確認被告黃芩芳為原告與被告乙○○之親
    生女云云，自與前揭法律規定有違，本件原告之訴顯無理由，爰不經言詞辯論，
    逕以判決駁回之。
三、據上論結，本件原告之訴顯無理由，依民事訴訟法第二百四十九條第二項、第七
    十八條，判決如主文。
中      華      民      國    八十九    年      六      月     三十     日
                                    臺灣板橋地方法院家事法庭
~B法  官  鍾啟煌
右為正本係照原本作成。
如不服本判決應於送達後廿日內向本院提出上訴狀。
中      華      民      國    八十九    年      六      月     三十     日
~B書記官  王慈嬰


司法院資訊處製作；財團法人民間司法改革基金會備份。
